臺灣臺中地方法院刑事判決
111年度易字第1547號
公  訴  人  臺灣臺中地方檢察署檢察官
被      告  簡瑞宏




上列被告因竊盜案件，經檢察官提起公訴（111 年度偵字第2384
7 、24545 號），被告於準備程序中就被訴事實為有罪之陳述，
經本院告知簡式審判程序之意旨，並聽取檢察官、被告之意見後
，本院裁定進行簡式審判程序，判決如下：
    主    文
簡瑞宏犯如附表編號1 、2 所示之罪，各處如附表編號1 、2  
「主文」欄所示之刑（含主刑及沒收）。
    犯罪事實
一、簡瑞宏因缺錢花用，於民國111 年2 月12日凌晨3 時12分許
    ，行經江秀美所經營位在臺中市○○區○○路00號之自助餐店時
    ，竟意圖為自己不法之所有，基於攜帶兇器踰越門窗竊盜之
    犯意，見該自助餐店之窗戶未上鎖，即徒手開啟而踰越窗戶
    並攀爬進入該自助餐店內，並持其攜帶在身上之螺絲起子1 
    把（未扣案）撬開店內之收銀機及櫃子，而竊取江秀美所有
    之現金新臺幣（下同）2 萬9340元得手後，旋即離去。
二、簡瑞宏因缺錢花用，於111 年3 月7 日凌晨1 時56分許，騎
    乘腳踏車行經陳潔所經營位在臺中市○○區○○路00號之豆花店
    ，因見該店入口僅用木板遮擋，認有機可趁，遂移開該木板
    而進入店內，並徒手竊取陳潔所有收銀機1 台（內含現金28
    5 元）得手後，旋即騎乘腳踏車離去，其後至臺中市○○區○○
    路000 號旁空地，以不詳工具撬開該收銀機（所涉毀損部分
    未據告訴），將285 元取出供己花用，並將該收銀機棄置在
    上址空地。
三、嗣江秀美、陳潔發覺上開物品遭竊乃報警處理，經警調取監
    視器影像循線追查，並通知簡瑞宏到案後，簡瑞宏即帶同警
    方前往上址空地，復當場扣得前開收銀機1 台（業經發還陳
    潔領回），始悉上情。
四、案經江秀美訴由臺中市政府警察局霧峰分局報告臺灣臺中地
    方檢察署檢察官偵查起訴。
    理    由
壹、程序事項
　　被告簡瑞宏於準備程序中，先就上開犯罪事實為有罪之陳述
    ，且所犯係死刑、無期徒刑或最輕本刑為3 年以上有期徒刑
    以外之罪，亦非高等法院管轄之第一審案件，經本院告知簡
    式審判程序之旨，並聽取檢察官、被告之意見後，依刑事訴
    訟法第273 條之1 第1 項規定，經本院裁定進行簡式審判程
    序。是本案之證據調查，依同法第273 條之2 規定，不受同
    法第159 條第1 項、第161 條之2 、第161 條之3 、第163 
    條之1 及第164 條至第170 條規定之限制，就以下所引傳聞
    證據之適格性，爰不再予逐一審究論述，合先敘明。
貳、實體認定之依據
一、上開犯罪事實，業經被告於警詢、本院準備程序、審理中均
    坦承不諱（偵24545 卷第29至31頁，偵23847 卷第29至31頁
    ，本院卷第59至63、65至70頁），核與證人即告訴人江秀美
    、證人即被害人陳潔於警詢時所為證述大致相符（偵24545 
    卷第43至45頁，偵23847 卷第39至41頁），並有警員職務報
    告、監視器錄影畫面翻拍照片、案發現場照片、扣押筆錄、
    扣押物品收據、扣押物品目錄表、贓物認領保管單等件在卷可
    稽（偵24545 卷第27、49至51頁，偵23847 卷第27、45至47
    、49、51、53、59至64頁），足認被告之自白與事實相符，
    洵堪採為論罪科刑之依據。
二、綜上，本案事證明確，被告上開犯行均堪認定，應依法論科
    。
參、論罪科刑
一、按竊盜罪所保護之法益，在於財產監督權人對於特定財物之
    支配管領權能，倘其原本穩固之持有狀態遭到行為人破壞，
    而無法繼續持有、使用或為事實上及法律上之處分行為，且
    行為人並因此建立自己對於該物之持有關係，並以居於類似
    所有權人之地位或外觀而予支配管領，又具備不法所有之意
    圖，即已合致於刑法竊盜罪之構成要件。至行為人因原持有
    人對於財物之支配力一時弛緩，乘機取得移歸自己持有，仍
    應論以竊盜罪（最高法院91年度台上字第6543號判決意旨參
    照）。告訴人江秀美、被害人陳潔於案發時雖均未在場看管
    監督財物，惟此僅係財產監督權人管領力之一時鬆弛，而遭
    被告破壞其等穩固之持有狀態，被告並建立自己對於前開物
    品之非法持有關係，自無礙於刑法竊盜罪之成立。
二、又按修正前刑法第321 條第1 項第2 款所謂「毀」係指毀損
    ，稱「越」則指踰越或超越，祇要踰越或超越門扇、牆垣或
    安全設備之行為，使該門扇、牆垣或安全設備喪失防閑作用
    ，即該當於前揭規定之要件。而該條所謂之「安全設備」，
    係指依社會通常觀念足認為防盜之設備而言，窗戶具有防盜
    之作用，應屬修正前刑法第321 條第1 項第2 款所定之其他
    安全設備（最高法院45年台上字第1443號、55年台上字第54
    7號判例意旨參照，而依108 年1 月4 日修正公布之法院組
    織法增訂大法庭相關條文，自同年7 月4 日起施行，其中第
    57條之1 第2 項規定，最高法院未經停止適用之判例，其效
    力雖與最高法院一般個案裁判相同，惟其已往具有如同命令
    位階之法規範效力，倘未經最高法院大法庭就個案事實相同
    之法律見解作成裁定前，仍屬最高法院一致之見解），準此
    ，刑法第321 條第1 項第2 款於108 年5 月29日經總統公布
    修正，並自同年月31日起施行前，實務認為所謂「門扇」專
    指門戶，即分隔住宅或建築物內外之間的出入口大門，至於
    「其他安全設備」乃指門扇、牆垣以外，依通常觀念足認防
    盜之一切設備，如電網、門鎖以及窗戶等是。然觀諸此款修
    法理由記載「『門扇』修正為『門窗』……，以符實務用語」等語
    ，可知立法者認為過往將窗戶認定為「其他安全設備」，而
    非「門扇」之實務見解易生誤會，為使法條用語符合實際狀
    況，遂予修法，是新法修正後，窗戶應屬「門窗」。然「毀
    越」門窗，係指「毀損」或「超越」及「踰越」門窗，如係
    從門走入、使用鑰匙開鎖或撬開門鎖後啟門入室，均不屬之
    （最高法院69年度台上字第2415號判決同此結論）。且按刑
    法第321 條第1 項第1 款規定：侵入住宅或有人居住之建築
    物、船艦或隱匿其內而犯之者；第2 款規定：毀越門窗、牆
    垣或其他安全設備而犯之。對照觀之，第1 款僅以住宅、有
    人居住之建築物、船艦作為行為之客體；第2 款則未限定行
    為客體為住宅或有人居住之建築物、船艦，而係以安全設備
    作為行為客體。考其立法目的，應係考量被害人已花費勞力
    、金錢設置防盜之安全設備，以保護私人財物，行為人肆意
    加以毀越，可責難性更高。是以，第2 款之行為客體，應不
    限於住宅或有人居住之建築物、船艦，而可及於住宅、建築
    物、船艦以外其他保護財物之安全設備。經查，就犯罪事實
    欄一所示部分，衡情自助餐店一般非屬供人居住之處所，而
    卷內亦無證據足認告訴人江秀美所經營之自助餐店平日有人
    居住其內，揆諸上開實務見解，刑法第321 條第1 項第2 款
    立法目的既係為保護防閑、防盜設備之不被毀壞、踰越，則
    被告徒手開啟告訴人江秀美所經營上址自助餐店之窗戶，而
    後越入該自助餐店內竊取財物此舉，自足使窗戶喪失防閑之
    作用，業已該當「踰越門窗」之構成要件。
三、核被告就犯罪事實欄一所為，係犯刑法第321 條第1 項第2 
     、3 款之攜帶兇器踰越門窗竊盜罪；就犯罪事實欄二所為
    ，係犯刑法第320 條第1 項之竊盜罪。
四、另按刑法第47條第1 項關於累犯加重之規定，係不分情節，
    基於累犯者有其特別惡性及對刑罰反應力薄弱等立法理由，
    一律加重最低本刑，於不符合刑法第59條所定要件之情形下
    ，致生行為人所受之刑罰超過其所應負擔罪責之個案，其人
    身自由因此遭受過苛之侵害部分，對人民受憲法第8 條保障
    之人身自由所為限制，不符憲法罪刑相當原則，牴觸憲法第
    23條比例原則。於此範圍內，有關機關應自本解釋公佈之日
    起2 年內，依本解釋意旨修正之。於修正前，為避免發生上
    述罪刑不相當之情形，法院就該個案應依本解釋意旨，裁量
    是否加重最低本刑（司法院釋字第775 號解釋意旨參照）。
    被告前因竊盜案件，經本院以108 年度易字第1011號判決判
    處有期徒刑7 月確定；又因竊盜案件，經本院以108  年度
    易字第1981號判決判處有期徒刑4 月確定，上開案件經本院
    以108 年度聲字第4336號裁定定應執行有期徒刑10月確定，
    於109 年4 月20日因徒刑執行完畢出監等情，此經檢察官於
    起訴書中、本院審理時主張（本院卷第68頁），並舉出本院
    108 年度易字第1011號判決、108 年度易字第1981號判決證
    明之（偵23847 卷第69至77、79至82頁），復有臺灣高等法
    院被告前案紀錄表在卷可參（本院卷第15至23頁），是被告
    受徒刑之執行完畢，5 年以內故意再犯本案有期徒刑以上之
    罪，為累犯。審酌檢察官於起訴書內敘明：被告本案所為，
    與前案同屬侵害他人財產法益之犯罪類型，犯罪罪質、目的、
    手段與法益侵害結果均高度相似，又犯本案犯行，足認被告之
    法遵循意識及對刑罰之感應力均屬薄弱。本件加重其刑，並無
    司法院大法官釋字第775 號解釋意旨所指可能使被告所受刑
    罰超過其應負擔罪責之疑慮，故被告本案犯行均請依刑法第4
    7條第1 項規定，加重其刑等語，參以公訴檢察官於本院審
    理時表示請參照訴書所載內容等語（本院卷第68頁），及被
    告所犯構成累犯之上開案件為竊盜案件，與本案所犯之罪名
    相同，且被告於上開案件執行完畢後，竟再犯本案，可見其
    確未因此知所警惕，對於刑罰之反應力顯然薄弱，是參照上
    開解釋意旨、考量累犯規定所欲維護法益之重要性及事後矯
    正行為人之必要性，就被告所犯攜帶兇器踰越門窗竊盜罪、
    竊盜罪，爰裁量均依刑法第47條第1 項規定加重其刑。
五、被告所犯攜帶兇器踰越門窗竊盜罪、竊盜罪，分別侵害不同
    所有權人之財產法益，且時間先後有別，犯行截然可分，其
    犯意各別，行為互殊，應予分論併罰。
六、爰以行為人之責任為基礎，審酌被告正值壯年，不思循正當
    途徑賺取所需，反企圖不勞而獲，而為本案犯行，所為實不
    可取，且僅為滿足己身所欲，即任意竊取他人財物，顯然欠
    缺尊重他人財產權之觀念；並考量被告除上開使本案構成累
    犯之案件，此前尚有其他不法犯行經法院論罪科刑之情，有
    前開臺灣高等法院被告前案紀錄表存卷可參；參以，被告迄
    今未與告訴人江秀美、被害人陳潔達成和（調）解或賠償其
    等所受損失，及被告坦承犯行之犯後態度；兼衡被告於本院
    審理中自述國中畢業之智識程度、之前從事小吃店工作、收
    入普通、未婚、無子之生活狀況（本院卷第69頁），暨其犯
    罪之動機、目的、手段、所竊財物價值等一切情狀，分別量
    處如主文所示之刑，並就竊盜罪部分諭知易科罰金之折算標
    準。
肆、沒收
一、末按犯罪所得，屬於犯罪行為人者，沒收之；前2 項之沒收
    ，於全部或一部不能沒收或不宜執行沒收時，追徵其價額；
    犯罪所得已實際合法發還被害人者，不予宣告沒收或追徵，
    刑法第38條之1 第1 項前段、第3 項、第5 項有所明定。上
    述規定旨在澈底剝奪犯罪行為人因犯罪而直接、間接所得，
    或因犯罪所生之財物及相關利益，以貫徹任何人都不能坐享
    或保有犯罪所得或犯罪所生利益之理念，藉以杜絕犯罪誘因
    ，而遏阻犯罪。並為優先保障被害人因犯罪所生之求償權，
    限於個案已實際合法發還被害人時，始無庸沒收。故如犯罪
    所得已實際合法發還被害人，或被害人已因犯罪行為人和解
    賠償而完全填補其損害者，自不得再對犯罪行為人之犯罪所
    得宣告沒收，以免犯罪行為人遭受雙重剝奪（最高法院106 
    年度台上字第1877號判決意旨參照）。未扣案之現金2 萬93
    40元、285 元分別係被告犯攜帶兇器踰越門窗竊盜罪、竊盜
    罪所獲取之財物，業如前述，乃被告之不法所得，爰依刑法
    第38條之1 第1 項前段規定於被告所犯各罪主文項下分別宣
    告沒收，並依同條第3 項規定，於全部或一部不能沒收或不
    宜執行沒收時，均追徵其價額。至扣案之收銀機1  台既發
    還予被害人陳潔領回，有前揭贓物認領保管單存卷可考（偵
    23847 卷第53頁），可認被告已歸還此部分不法利得，而不
    再繼續保有或管領，爰依刑法第38條之1 第5 項規定，不予
    宣告沒收、追徵。
二、另刑法修正將沒收列為專章，具獨立之法律效果，故宣告多
    數沒收情形，並非數罪併罰，依增訂之現行刑法第40條之2 
     第1 項規定，就宣告之多數沒收，併執行之。本判決就各
    該罪名之主文項下所為沒收宣告，縱使未在主文中諭知合併
    沒收之旨，亦不影響於檢察官依據前揭規定併予執行多數沒
    收之法律效果，爰不再贅為合併沒收之諭知。　　
據上論斷，應依刑事訴訟法第273 條之1 第1 項、第299 條第1 
項前段，刑法第320 條第1 項、第321 條第1 項第2 款、第3  
款、第47條第1 項、第41條第1 項前段、第38條之1 第1 項前段
、第3 項、第5 項，刑法施行法第1 條之1 第1 項，判決如主文
。
本案經檢察官陳信郎提起公訴，檢察官葉芳如到庭執行職務。
中　　華　　民　　國　 111　　年　　9 　　月　　30　　日
                  刑事第十三庭　法　官  劉依伶
以上正本證明與原本無異。
如不服本判決應於收受送達後20日內向本院提出上訴書狀，並應
敘述具體理由；其未敘述上訴之理由者，應於上訴期間屆滿後20
日內向本院補提理由書（均須按他造當事人之人數附繕本）「切
勿逕送上級法院」。
告訴人或被害人如不服判決，應備理由具狀向檢察官請求上訴，
上訴期間之計算，以檢察官收受判決正本之日起算。
　　　　                        書記官  盧弈捷
中　　華　　民　　國　 111　　年　　9 　　月　　30　　日
附錄本案論罪科刑法條：
中華民國刑法第320條
意圖為自己或第三人不法之所有，而竊取他人之動產者，為竊盜
罪，處5年以下有期徒刑、拘役或50萬元以下罰金。
意圖為自己或第三人不法之利益，而竊佔他人之不動產者，依前
項之規定處斷。
前二項之未遂犯罰之。
中華民國刑法第321條
犯前條第1項、第2項之罪而有下列情形之一者，處6月以上5年以
下有期徒刑，得併科50萬元以下罰金：
一、侵入住宅或有人居住之建築物、船艦或隱匿其內而犯之。
二、毀越門窗、牆垣或其他安全設備而犯之。
三、攜帶兇器而犯之。
四、結夥三人以上而犯之。
五、乘火災、水災或其他災害之際而犯之。
六、在車站、港埠、航空站或其他供水、陸、空公眾運輸之舟、
    車、航空機內而犯之。
前項之未遂犯罰之。


附表：
編號 犯罪事實 主文 1 犯罪事實欄一 簡瑞宏犯攜帶兇器踰越門窗竊盜罪，累犯，處有期徒刑捌月。未扣案之犯罪所得新臺幣貳萬玖仟參佰肆拾元沒收，於全部或一部不能沒收或不宜執行沒收時，追徵其價額。 2 犯罪事實欄二 簡瑞宏犯竊盜罪，累犯，處有期徒刑參月，如易科罰金，以新臺幣壹仟元折算壹日。未扣案之犯罪所得新臺幣貳佰捌拾伍元沒收，於全部或一部不能沒收或不宜執行沒收時，追徵其價額。